【裁判字號】    96,易,6132
【裁判日期】    970128
【裁判案由】    贓物
【裁判全文】
臺灣臺中地方法院刑事判決              96年度易字第6132號
公  訴  人  臺灣臺中地方法院檢察署檢察官
被      告  丙○○
上列被告因贓物案件，經檢察官提起公訴（96年度偵字第16194
號），本院判決如下：
    主    文
丙○○收受贓物，累犯，處有期徒刑肆月，如易科罰金，以新臺
幣壹仟元折算壹日；減為有期徒刑貳月，如易科罰金，以新臺幣
壹仟元折算壹日。
    犯罪事實
一、丙○○前因違反毒品危害防制條例案件，為本院判處有期徒
    刑8 月確定，於民國92年11月20日執行完畢。詎仍不知悔改
    ，明知姓名年籍不詳之友人於95年9 月24日21時許至95年11
    月10日18時許前某日、某時，在不詳地點，所交付之行動電
    話機1 支（NOKIA 廠牌、6230i 型、序號000000000000000
    號，係乙○○所有，於95年9 月24日21時許，在位於臺中市
    ○區○○街之「臺中市私立新民高級中學」籃球場，遭不詳
    之人竊取，以下稱「手機」），係來源不明之贓物，竟仍予
    以收受，並於95年11月10日18時15分許，至臺中市○區○○
    路221 號，由楊濤（業經檢察官另為不起訴處分）所經營之
    青峰通訊行，以新臺幣（下同）3,600 元之價格，將上開手
    機出售予不知情之楊濤。嗣經警清查青峰通訊行所收購之行
    動電話讓渡書，始查悉上情。
二、案經臺中市警察局移請臺灣臺中地方法院檢察署檢察官偵查
    起訴。
    理  由
一、證據能力部分：
    按被告以外之人於審判外之言詞或書面陳述，除法律有規定
    者外，不得作為證據；又被告以外之人於偵查中向檢察官所
    為之陳述，除顯有不可信之情況者外，得為證據；復按被告
    以外之人於審判外之陳述，雖不符前四條之規定，而經當事
    人於審判程序同意作為證據，法院審酌該言詞陳述或書面陳
    述作成時之情況，認為適當者，亦得為證據；當事人、代理
    人或辯護人於法院調查證據時，有第159 條第1 項不得為證
    據之情形，而未於言詞辯論終結前聲明異議者，視為有前項
    之同意，刑事訴訟法第159 條第1 項、第159 條之1 第2 項
    及第159 條之5 分別定有明文。查證人乙○○於偵查中具結
    後向檢察官所為之陳述，被告並未主張有何不適當之處，且
    本院審酌該偵查筆錄作成時之情況，並無顯有不可信之情況
    ，依前開規定，為傳聞法則之例外，有證據能力。又本判決
    所引用之其他被告以外之人於審判外之言詞及書面陳述，雖
    屬傳聞證據，惟被告與檢察官於審判期日，對本案之全部證
    據之證據能力均不爭執，就所調查之證據均未主張有刑事訴
    訟法第159 條不得為證據之情形，且均表示「沒有意見」，
    本院審酌該等證據作成時，亦無不適當之處，揆諸前揭規定
    ，均有證據能力，本院自得引為判決之依據。
二、訊據被告丙○○固不否認持上開手機至青峰通訊行變賣等情
    ，惟矢口否認涉有贓物犯行，辯稱：伊不知道那是贓物，且
    實在想不起來該手機係何人、在何處交付予伊，應是不太熟
    的男性友人拜託伊拿去賣的，印象中伊沒有拿到該筆錢，應
    該是將變賣所得3,600 元交付該友人云云。經查：
  (一)上開手機係證人即被害人乙○○所有，於95年9 月24日21時
    許，在位於臺中市○區○○街「臺中市私立新民高級中學」
    籃球場遭竊等情，業據證人乙○○於警詢及偵查中證述明確
    （見臺中市警察局中市警刑字第0960043174號卷，下稱警卷
    ，第10頁至第12頁、臺灣臺中地方法院檢察署96年度偵字第
    16194 號偵查卷，下稱偵查卷，第8 頁至第9 頁），復有手
    機序號000000000000000 號之雙向通聯記錄與基本資料在卷
    可稽（見警卷第14頁至第15頁）。又證人即青峰通訊行負責
    人楊濤於警詢及偵查中陳稱：伊會核對證件，且會請來店裡
    賣手機者蓋手印，讓渡書上既記載為丙○○，應該是被告本
    人來店裡販賣手機，而就警詢時所示被告的照片，伊有印象
    被告來過店裡等語，參以在青峰通訊行所扣得之讓渡書上記
    載立讓渡書人為被告（見警卷第4 頁），且被告亦自承此乃
    伊至青峰通訊行販賣上開手機之讓渡書，係其本人所填寫等
    語明確，足認被告於95年11月10日18時15分許，至青峰通訊
    行以3,600 元之價格出售之手機確係乙○○所失竊，為他人
    犯竊盜罪所得之贓物。
  (二)被告雖辯稱不知上開手機係來源不明之贓物云云，惟被告於
    本院審理時供稱：是朋友拜託伊去賣的，可能是因為該朋友
    不知道要去哪裡賣，伊跟那個朋友不太熟，所以找不到人可
    以確認，且伊當時沒有問該朋友為何要賣手機等語，足見被
    告與該友人並非熟識，甚至無法與之聯繫，衡情，怎會在姓
    名、年籍、住居所不詳之友人交付上開手機時，既未詢問或
    質疑該手機之來源，亦無詢問該友人為何要賣上開手機，即
    率爾予以收受，佐以被告於案發後，至今無法提供該姓名年
    籍不詳友人之年籍資料或其他相關事證，以資查核該手機來
    源之正當性、合法性，是其辯稱不知該手機係屬來源不明之
    贓物云云，已不無可疑。另被告經本院質以為何要幫忙朋友
    賣手機及為何不帶朋友去賣手機，僅答以可能是該朋友不知
    道要去哪裡賣，但無法交代為何不與該朋友一同前去販賣該
    手機，而該友人與被告既非熟識，豈會自行前來委託被告代
    售，且信任被告而任其獨自至通訊行內詢價出售？此顯與常
    情不符。此外，被告為年逾30歲之成年男子，工作多年，應
    非智慮淺薄且無社會經歷之人，故其就不熟識友人委託販賣
    上開手機乙節，顯與一般常情不符而有蹊蹺，自難諉為不知
    ，從而，被告於收受上開手機時，對該手機係屬來源不明之
    贓物，當有所認識或懷疑，實至為明確。被告上揭所辯，顯
    係臨訟杜撰之詞，無可憑採。
  (三)再者，被告於本院審理時供稱：其在臺中市○○街295 巷8
    號家中將出售手機所得之3,600 元交給其友人云云，惟被告
    既不確定係向哪位朋友收取手機，對於該友人係於何時、在
    何地交付手機又無記憶，並僅以沒有印象拿到該筆錢，推測
    應該是交給該朋友，其豈能清楚記得係在臺中市○○街295
    巷8 號自家住處，將賣得之3,600 元交給該友人？尚非無疑
    ，更何況被告係以自己名義簽立讓渡書，實難僅憑被告前揭
    有瑕疵之情詞即認定其有將變賣手機所得現金交付該友人。
    綜上所述，被告在該友人交付手機之初，即已知悉該手機行
    動電話係屬來歷不明之贓物，而仍予以收受並自為處分，本
    案事證明確，洵堪認定。
三、核被告所為，係犯刑法第349 條第1 項之收受贓物罪。被告
    有前揭犯罪事實欄所載之經有期徒刑宣告與執行完畢之情形
    ，有臺灣高等法院被告前案紀錄表在卷可查，其於受有期徒
    刑執行完畢後5 年以內，故意再犯本件有期徒刑以上之罪，
    為累犯，應依刑法第47條第1 項之規定加重其刑。爰審酌被
    告收受贓物，助長行竊犯罪者之銷贓管道，致使被害人財物
    追償倍增困難，遞加檢警單位偵辦竊嫌困難度，造成社會風
    氣之敗壞，又被告於收受贓物後，將之轉售圖利，其行為誠
    屬可議，且於犯罪後猶飾詞狡辯，否認犯行，未見悔意，犯
    後態度不佳等一切情狀，量處如主文所示之刑，並諭知易科
    罰金之折算標準。又被告犯罪時間係於96年4 月24日以前，
    合於中華民國九十六年罪犯減刑條例第2 條第1 項第3 款應
    予減其刑期二分之一之規定，爰就其宣告刑予以減刑，並依
    該條例第9 條規定諭知易科罰金之折算標準。
據上論斷，應依刑事訴訟法第299條第1項前段，刑法第349條第1
項、第47條第1項、第41條第1項前段，刑法施行法第1條之1，中
華民國九十六年罪犯減刑條例第2條第1項第3款、第7條、第9條
，判決如主文。
本案經檢察官甲○○到庭執行職務。
中    華    民    國    97    年    1     月    28    日
                        刑事第八庭  法  官  陳慧珊
上正本證明與原本無異。
如不服本判決，應於判決送達後10日內向本院提出上訴狀（應附
繕本），上訴於臺灣高等法院臺中分院。
                                    書記官  施玉卿
中    華    民    國    97    年    1     月    28    日
【附錄本案論罪科刑法條】
刑法第349條第1項：
收受贓物者，處 3 年以下有期徒刑、拘役或 5 百元以下罰金。


司法院資訊處製作；財團法人民間司法改革基金會備份。
